臺灣臺中地方法院刑事判決             100年度易字第3262號
公  訴  人  臺灣臺中地方法院檢察署檢察官
被      告  陳正宗
上列被告因毒品危害防制條例案件，經檢察官提起公訴（100年
度毒偵字第2436號），本院判決如下：
    主    文
陳正宗施用第二級毒品，處有期徒刑肆月，如易科罰金，以新臺
幣壹仟元折算壹日。
    犯 罪 事 實
一、陳正宗前因施用毒品案件，經觀察、勒戒後，認無繼續施用
    毒品之傾向，於民國89年4月13日予以釋放，並由臺灣臺中
    地方法院檢察署檢察官於同日，以89年度毒偵字第1408 號
    為不起訴處分確定。又因施用毒品案件，裁定執行觀察、勒
    戒後，認無繼續施用毒品之傾向，於92年2月14日予以釋放
    ，並由同署檢察官於同日，以91年度毒偵字第2478、2960、
    3364號為不起訴處分確定。詎其猶不知悔悟，明知毒品甲基
    安非他命業經公告列為毒品危害防制條例第二級毒品，不得
    非法持有、施用，仍不知戒除劣行，竟基於施用第二級毒品
    甲基安非他命之犯意，於100年6月中旬左右某時，在其位於
    臺中市○○區○○路223號住處，以將甲基安非他命置於玻
    璃球內點火燒烤，待產生煙霧後再吸入體內之方式，施用甲
    基安非他命1次。嗣因陳正宗係臺灣臺中地方法院檢察署受
    保護管束人而於100年6月14日前往該署觀護人室報到時，經
    採集其尿液送驗，結果呈現甲基安非他命陽性反應，始悉上
    情。
二、案經臺灣臺中地方法院檢察署觀護人告發由同署檢察官偵查
    起訴。
    理      由
一、訊據被告陳正宗於偵訊及本院審理中均坦承前揭犯罪事實不
    諱，且被告於100年6月14日所採集之尿液，經鑑驗結果，呈
    安非他命、甲基安非他命陽性反應等情，有中山醫學大學附
    設醫院檢驗科藥物檢測中心尿液檢驗報告書1紙在卷足憑（
    見100年度毒偵字第2436 號卷宗第21頁），足認被告之自白
    與事實相符，堪予採信。
二、按施用第一、二級毒品為犯罪行為，毒品危害防制條例第10
    條第1項及第2項各定有處罰明文。故施用該毒品者，依前揭
    規定本應科以刑罰，惟基於施用毒品之人，兼有病患屬性，
    乃於刑事政策上對合於一定條件之施用者，依同條例第20條
    、第23條之規定，施以觀察、勒戒及強制戒治之治療，期以
    保安處分替代刑罰，戒斷其身、心癮。嗣因其程序過於繁雜
    ，上揭條例於92年7月9日修正公布，自93年1月9日施行，將
    該第20條、第23條之保安處分程序，單純區分為「初犯」、
    「五年內再犯」及「五年後再犯」3種；依其立法理由之說
    明：「初犯」，經觀察、勒戒或強制戒治後，應為不起訴處
    分或不付審理之裁定；經觀察、勒戒或強制戒治執行完畢釋
    放後，「五年內再犯」者，因其再犯率甚高，原實施之觀察
    、勒戒及強制戒治既已無法收其實效，爰依法追訴或裁定交
    付審理。至於經觀察、勒戒或強制戒治執行完畢釋放後，「
    五年後再犯」者，前所實施之觀察、勒戒或強制戒治已足以
    遮斷其施用毒品之毒癮，為期自新及協助其斷除毒癮，仍適
    用「初犯」規定，先經觀察、勒戒或強制戒治之程序。從而
    依修正後之規定，僅限於「初犯」及「五年後再犯」二種情
    形，始應先經觀察、勒戒或強制戒治程序，不能逕行起訴，
    亦即設為施用毒品罪起訴條件之限制。但倘被告於5年內已
    再犯，經依法再為保安處分或追訴處罰者，縱其第3次（或
    第3次以上）施用毒品之時間，在初犯之保安處分執行完畢
    釋放5年以後，即非屬「五年後再犯」之情形，且因前有「
    五年內再犯」情形，顯見其再犯率甚高，原實施之保安處分
    無法收其實效，毋庸仍予寬典處遇，而應依該條例第10 條
    逕予刑罰制裁（最高法院99年度台非字第173號判決意旨參
    照）。本件被告前因施用毒品案件，經觀察、勒戒後，認無
    繼續施用毒品之傾向，於89年4月13日予以釋放，並由臺灣
    臺中地方法院檢察署檢察官於同日，以89年度毒偵字第1408
    號為不起訴處分；又因施用毒品案件，裁定執行觀察、勒戒
    後，認無繼續施用毒品之傾向，於92年2月14日予以釋放，
    並由同署檢察官於同日，以91年度毒偵字第2478、2960、
    3364號為不起訴處分確定等情，有臺灣高等法院被告前案紀
    錄表、臺灣臺中地方法院檢察署刑案資料查註紀錄表各1份
    在卷可稽，則本案被告施用甲基安非他命之犯行，距第1次
    觀察、勒戒執行完畢雖已逾5年，惟被告於該第1次觀察、勒
    戒執行完畢釋放後5年內，曾因施用毒品案件，復經法院裁
    定實施觀察、勒戒，並執行完畢，顯見被告並非於「初犯」
    觀察、勒戒執行完畢後5年內均無任何施用毒品之犯行。揆
    諸前開說明，被告所為本案施用甲基安非他命之犯行，自毋
    須再重新施予觀察勒戒之處遇程序，而應直接訴追處罰，其
    犯行明確，應依法論科。
三、論罪科刑之說明：
  (一)核被告所為，係犯毒品危害防制條例第10條第2項之施用第
    二級毒品罪。
  (二)被告持有第二級毒品之低度行為，為其施用第二級毒品之高
    度行為所吸收，不另論罪。
  (三)按犯第4條至第8條、第10條或第11條之罪，供出毒品來源，
    因而查獲其他正犯或共犯者，減輕或免除其刑，毒品危害防
    制條例第17條第1項固定有明文。被告於臺灣臺中地方法院
    檢察署接受檢察官訊問時，雖有供出毒品係由「陳建欽」之
    成年男子提供，惟被告並未指出「陳建欽」之真實年籍及任
    何聯絡資料以供調查，故本院無從就被告所供述情節加以查
    證，是被告並無供出毒品來源，因而查獲其他正犯或共犯之
    情事，附此敘明。
  (四)爰審酌被告前因施用毒品，經觀察、勒戒後，猶未能體認毒
    品危害己身之鉅，無視毒品對於自身健康之戕害及國家對於
    杜絕毒品犯罪之禁令，對社會安全有所危害，及其素行、犯
    罪動機、方法、手段、犯後坦承犯行，有悔悟之意等一切情
    狀，量處如主文所示之刑，並諭知易科罰金之折算標準。
據上論斷，應依刑事訴訟法第299條第1項前段，毒品危害防制條
例第10條第2項，刑法第11條、第41條第1項前段，判決如主文。
本案經檢察官黃元亨到庭執行職務。
中    華    民    國    100   年    11   月    21    日
                  刑事第二庭   法  官   鄭永玉
 以上正本證明與原本無異。
如不服本判決應於收受送達後10日內向本院提出上訴書狀，並應
敘述具體理由；其未敘述上訴理由者，應於上訴期間屆滿後20日
內向本院補提理由書（均須按他造當事人之人數附繕本）「切勿
逕送上級法院」。
                               書記官   蔡伸蔚
中    華    民    國   100    年    11    月    21    日
附錄論罪科刑法條：毒品危害防制條例第十條
施用第二級毒品者，處三年以下有期徒刑。